【裁判字號】    99,交聲,492
【裁判日期】    990712
【裁判案由】    聲明異議
【裁判全文】
臺灣彰化地方法院交通事件裁定         99年度交聲字第492號
移送機關即
原處分機關  交通部公路總局臺中區監理所彰化監理站
異  議  人
即受處分人  甲○○
上列異議人即受處分人因違反道路交通管理處罰條例案件，對於
交通部公路總局臺中區監理所彰化監理站於民國（下同）99年4
月28日所為之處分（原處分：彰監四字第裁64-IA0000000號），
聲明異議，本院裁定如下：
    主  文
原處分撤銷。
    理  由
一、聲明異議意旨略以：受處分人即異議人甲○○並無收到違規
    通知單，經異議人申訴後，監理站告知該舉發違規通知單仍
    寄存於埔心郵局，而異議人至郵局查詢，郵局答覆沒有本件
    資料，為此聲明異議等語。
二、原處分意旨略以：異議人甲○○駕駛車牌號碼QU－3037號自
    用一般小貨車，於民國（下同）98年10月8 日10時22分許，
    在彰化縣秀水鄉○○○○○路口處，因駕車行經燈光號誌管
    制之交岔路口闖紅燈之違規事實，為彰化縣警察局交通警察
    隊掣單逕行舉發，惟異議人未於應到案日期前到案，嗣經交
    通部公路總局臺中區監理所彰化監理站於99年4 月28日，依
    道路交通管理處罰條例第53條第1項之規定，裁處異議人4,0
    00元之罰鍰，並記違規點數3點，於法應無不合等語。
三、按違反道路交通管理事件行為人，未依規定自動繳納罰鍰，
    或未依規定到案聽候裁決，處罰機關應依基準表於舉發違反
    道路交通管理事件通知單送達且逾越應到案期限60日之3 個
    月內，逕行裁決之，違反道路交通管理事件統一裁罰基準及
    處理細則第44條第1 項雖定有明文；惟該條項規定係以行為
    人經合法收受違反道路交通管理事件通知單後，無正當理由
    未依規定自動繳納罰款或未依規定到案聽候裁決，方有適用
    。易言之，如該通知單根本未合法送達予行為人，即難認行
    為人有故意不依規定自動繳納罰鍰、或不依規定到案聽候裁
    決，而可任由處分機關依前揭規定對行為人逕行裁決。又按
    處理違反道路交通管理事件，有關文書送達之程序，依行政
    程序法之規定。送達，於應受送達人之住居所、事務所或營
    業所為之。於應送達處所不獲會晤應受送達人時，得將文書
    付與有辨別事理能力之同居人、受僱人或應送達處所之接收
    郵件人員。送達，不能依前2 條規定為之者，得將文書寄存
    送達地之地方自治或警察機關，並作送達通知書兩份，一份
    黏貼於應受送達人住居所、事務所、營業所或其就業處所門
    首，另一份交由鄰居轉交或置於該送達處所信箱或其他適當
    位置，以為送達。前項情形，由郵政機關為送達者，得將文
    書寄存於送達地之郵政機關。寄存機關自收受寄存文書之日
    起，應保存3 個月。法院受理有關交通事件，準用刑事訴訟
    法之規定。送達文書，除本章有特別規定外，準用民事訴訟
    法之規定。寄存送達，自寄存之日起，經10日發生效力。違
    反道路交通管理事件統一裁罰基準及處理細則第5 條、行政
    程序法第72條第1項前段、第73條第1項及第74條，道路交通
    管理處罰條例第89條、刑事訴訟法第62條、民事訴訟法第13
    8條第2項亦分別載有明文。
四、經查：本件異議人於98年10月8 日10時22分許，駕駛車牌號
    碼QU－3037號自用一般小貨車，在彰化縣秀水鄉○○○○○
    路口處，因駕車行經有燈光號誌管制之交岔路口闖紅燈，為
    彰化縣警察局交通警察隊掣單逕行舉發，並將該舉發違規通
    知單交由郵政機關送達至異議人當時之戶籍地即彰化縣埔心
    鄉○○村○○路○段107 巷12號，惟因無法送達而單退，而
    該郵政機關於98年11月17日以掛號號碼第027406號執行第 2
    次郵寄送達程序，嗣因郵差未獲會晤本人亦無受領文書之同
    居人、受雇人或應受送達處所接收郵件人員，乃於98年11月
    20日將該舉發違規通知單寄存在異議人當時戶籍地之郵政機
    關「埔心郵局」，此有個人基本資料查詢結果、彰化縣警察
    局99年4月12日彰警交字第0990020066號函及送達證書各1紙
    在卷可稽。惟原舉發機關於98年11月20日將該違規通知單寄
    存於「埔心郵局」，又寄存送達，自寄存之日起，經10日發
    生效力，是該舉發違規通知單係於98年11月30日始生送達之
    效力，考諸本件違規通知單上所載之應到案日期為98年11月
    22日，顯係於該舉發違規通知單合法送達予異議人前即已屆
    至，異議人自無從於應到案日期前自動繳納罰鍰或到案聽候
    裁決，該舉發違規通知單所載應到案日期即有重大明顯之瑕
    疵，原處分機關對本件異議人仍依違反道路交通管理事件統
    一裁罰基準及處理細則之規定逕行裁決，於法尚有未合，原
    處分機關未予詳查，即認異議人已逾越繳款期限，自非允洽
    。
五、綜上所述，原處分既有上開瑕疵之處，原處分機關未另寄發
    舉發違規通知單予異議人，異議人自無從依該舉發通知單上
    所載應到案日期為罰鍰之繳納或到案聽候裁決，使異議人喪
    失陳述及自動繳納之機會，揆諸首揭說明，原處分機關疏未
    注意本件並未合法送達違規通知單，逕行對異議人從重裁處
    高額度罰鍰，即有失公允，自應予撤銷，另行發回原處分機
    關，由原處分機關重新送達後，再行依法裁決。
據上論斷，應依道路交通管理處罰條例第87條第2 項、道路交通
案件處理辦法第20條，裁定如主文。
中    華    民    國    99    年    7     月    12    日
                  交通法庭        法  官  鮑慧忠
以上正本證明與原本無異。
如不服本裁定，應於裁定送達後五日內向本院提出抗告狀( 須附
抗告狀繕本 )。
中    華    民    國    99    年    7     月    12    日
                                  書記官  林子惠

司法院資訊處製作；財團法人民間司法改革基金會備份。
